---
title: "Simulazione elezioni politiche"
author: "Luca Fornasari"
date: "`r Sys.Date()`"
output: html_document
---

```{r setup, include=FALSE}
knitr::opts_chunk$set(echo = FALSE)

```

```{r main, include=FALSE, cache=TRUE}
#### Carico librerie e script ####

library(data.table)
library(readxl)
library(stringr)
library(parallel)

#### Parametri ####

# Scenario
scenario <- "01"

# Lista e collegio di riferimento
lista <- "Europa Verde - Sinistra Italiana"
collegio <- "Emilia-Romagna - P01"

# Numero di iterazioni
iterazioni <- 200

# Variabilità dei voti
variab <- 0.5

#### Importazione dati ####

##### Base dati #####

base_dati <- read.csv2(
  "dati_collegi/BaseDati_Proposta_Commissione.csv",
  fileEncoding = "utf-8",
  colClasses = c(
    CIRCOCAM_20_DEN = "factor",
    CP20_DEN = "factor",
    CU20_DEN = "factor"
  ),
  na.strings = ""
)

base_dati$SP20_DEN[base_dati$DEN_REG20 == "Trentino-Alto Adige"] <- 
  "Trentino-Alto Adige/Südtirol - P01"

names(base_dati)[names(base_dati) == "DEN_PRO_CM20"] <- "PROVINCIA"
names(base_dati)[names(base_dati) == "DEN_COM20"] <- "COMUNE"

base_dati$PROVINCIA <- toupper(base_dati$PROVINCIA)
base_dati$COMUNE <- toupper(base_dati$COMUNE)

province <- aggregate(
  POP_2011 ~ PROVINCIA,
  base_dati,
  sum
)


comuni <- unique(base_dati[, c("PROVINCIA", "COMUNE")])

##### Politiche #####

camera_2018 <- read.csv2(
  "dati_2018/camera-20180304_2.txt",
  fileEncoding = "utf-8"
)

camera_2018$PROV_TEMP <- str_remove(camera_2018$COLLEGIOUNINOMINALE, "\\A[0-9]{2} (- )?")
camera_2018$PROV_TEMP <- str_remove(camera_2018$PROV_TEMP, " - .*\\Z")
camera_2018$PROV_TEMP <- str_remove(camera_2018$PROV_TEMP, " AREA STATISTICA .*\\Z")

camera_2018 <- merge(
  camera_2018,
  comuni,
  by.x = "PROV_TEMP",
  by.y = "COMUNE",
  all.x = TRUE
)

camera_2018$PROVINCIA[camera_2018$PROV_TEMP == ""] <- "AOSTA"
camera_2018$PROVINCIA[camera_2018$PROV_TEMP == "BOLZANO/BOZEN"] <- "BOLZANO"
camera_2018$PROVINCIA[camera_2018$PROV_TEMP == "BRESSANONE/BRIXEN"] <- "BOLZANO"
camera_2018$PROVINCIA[camera_2018$PROV_TEMP == "CANT+"] <- "COMO"
camera_2018$PROVINCIA[camera_2018$PROV_TEMP == "CORIGLIANO CALABRO"] <- "COSENZA"
camera_2018$PROVINCIA[camera_2018$PROV_TEMP == "FORL¦"] <- "FORLI'-CESENA"
camera_2018$PROVINCIA[camera_2018$PROV_TEMP == "MERANO/MERAN"] <- "BOLZANO"
camera_2018$PROVINCIA[camera_2018$PROV_TEMP == "NARDÊ"] <- "LECCE"
camera_2018$PROVINCIA[camera_2018$PROV_TEMP == "PATERNÊ"] <- "CATANIA"
camera_2018$PROVINCIA[camera_2018$PROV_TEMP == "SAN DONA' DI PIAVE"] <- "VENEZIA"

# Checks
setdiff(unique(camera_2018$PROVINCIA), province$PROVINCIA)
sum(is.na(camera_2018$PROVINCIA))



##### Amministrative #####

lista_files <- list.files("dati_amministrative")

lista_dataframes <- lapply(
  paste0("dati_amministrative/", lista_files),
  read.csv2,
  fileEncoding = "utf-8"
)

lista_dataframes <- mapply(
  function(df, nome_file) {
    names(df) <- toupper(names(df))
    if (is.null(df$COGNOME)) df$COGNOME <- NA
    if (is.null(df$NOME)) df$NOME <- NA
    names(df)[names(df) == "VOTILISTA"] <- "VOTI_LISTA"
    df <- df[,c(
      "REGIONE",
      "PROVINCIA",
      "COMUNE",
      "ELETTORI",
      "VOTANTI",
      "COGNOME",
      "NOME",
      "LISTA",
      "VOTI_LISTA"
    )]
    df$ELEZIONE <- nome_file
    df
  },
  df = lista_dataframes,
  nome_file = lista_files,
  SIMPLIFY = FALSE
)

amministrative <- rbindlist(lista_dataframes)
lista_dataframes <- NULL

amministrative$PROVINCIA[amministrative$PROVINCIA == "REGGIO NELL' EMILIA"] <- "REGGIO NELL'EMILIA"
amministrative$PROVINCIA[amministrative$PROVINCIA == "MASSA-CARRARA"] <- "MASSA CARRARA"

# Checks
setdiff(unique(amministrative$PROVINCIA), province$PROVINCIA)

##### Unione camera e amministrative #####

camera_2018$REGIONE <- str_remove(camera_2018$CIRCOSCRIZIONE, " [0-9]\\Z")
camera_2018$REGIONE <- str_remove(camera_2018$REGIONE, "/.*")
camera_2018$ELEZIONE <- "camera_2018"

###### Calcolo astensione ######

camera_2018_astensione <- aggregate(
  VOTI_LISTA ~ 
    CIRCOSCRIZIONE +
    COLLEGIOPLURINOMINALE +
    COLLEGIOUNINOMINALE +
    REGIONE +
    PROVINCIA +
    COMUNE +
    ELETTORI +
    VOTANTI + 
    ELEZIONE,
  camera_2018,
  sum
)

camera_2018_astensione$LISTA <- "astensione"
camera_2018_astensione$COGNOME <- NA
camera_2018_astensione$NOME <- NA
camera_2018_astensione$VOTI_LISTA <- 
  camera_2018_astensione$ELETTORI - camera_2018_astensione$VOTI_LISTA

amministrative_astensione <- aggregate(
  VOTI_LISTA ~ 
    REGIONE +
    PROVINCIA +
    COMUNE +
    ELETTORI +
    VOTANTI +
    ELEZIONE,
  amministrative,
  sum
)

amministrative_astensione$LISTA <- "astensione"
amministrative_astensione$COGNOME <- NA
amministrative_astensione$NOME <- NA
amministrative_astensione$VOTI_LISTA <- 
  amministrative_astensione$ELETTORI - amministrative_astensione$VOTI_LISTA

dati_precedenti <- rbind(
  amministrative,
  amministrative_astensione,
  camera_2018[, c(
    "REGIONE",
    "PROVINCIA",
    "COMUNE",
    "ELETTORI",
    "VOTANTI",
    "COGNOME",
    "NOME",
    "LISTA",
    "VOTI_LISTA",
    "ELEZIONE"
  )],
  camera_2018_astensione[, c(
    "REGIONE",
    "PROVINCIA",
    "COMUNE",
    "ELETTORI",
    "VOTANTI",
    "COGNOME",
    "NOME",
    "LISTA",
    "VOTI_LISTA",
    "ELEZIONE"
  )]
)
amministrative <- NULL
camera_2018 <- NULL

# Questo è servito per esportare i nomi delle liste
write.csv2(
  dati_precedenti[!duplicated(dati_precedenti$LISTA), ],
  "output/liste.csv",
  fileEncoding = "utf-8"
)

##### Corrispondenza liste - aree #####

liste <- read_xlsx("dati_2023/liste.xlsx", "liste")
liste <- liste[
  !duplicated(liste$LISTA) & !is.na(liste$LISTA) & !is.na(liste$AREA)
  , c("LISTA", "AREA")]

##### Liste nazionali e collegi ######

liste_naz <- read_xlsx(paste0("dati_2023/", scenario, ".xlsx"), "liste_naz")
liste_naz$CL <- as.character(liste_naz$COALIZIONE)
liste_naz$CL[is.na(liste_naz$CL)] <- 
  as.character(liste_naz$LISTA[is.na(liste_naz$CL)])

altri_dati <- read_xlsx(paste0("dati_2023/", scenario, ".xlsx"), "altri_dati")

load("dati_collegi/collegi.RData")

#### Calcolo distribuzione spaziale elettori di area ####

dati_precedenti$AREA <- 
  factor(dati_precedenti$LISTA, levels = liste$LISTA, labels = liste$AREA)

prov_area <- aggregate(
  VOTI_LISTA ~ PROVINCIA + AREA,
  dati_precedenti,
  sum
)

prov_area <- merge(
  prov_area,
  aggregate(
    VOTI_LISTA ~ PROVINCIA,
    prov_area,
    sum
  ),
  by = "PROVINCIA",
  suffixes = c("", "_TOT")
)

prov_area$PERCENTUALE_STORICA <- prov_area$VOTI_LISTA / prov_area$VOTI_LISTA_TOT

prov_area <- merge(
  prov_area,
  province
)

prov_area$POP_AREA <- prov_area$PERCENTUALE_STORICA * prov_area$POP_2011

aree <- aggregate(
  POP_AREA ~ AREA,
  prov_area,
  sum
)

prov_area <- merge(
  prov_area,
  aree,
  by = "AREA",
  suffixes = c("", "_TOT")
)

prov_area$PERCENTUALE_AREA <- prov_area$POP_AREA / prov_area$POP_AREA_TOT

#### Calcolo percentuali per provincia ####

popolazione <- sum(province$POP_2011)

liste_naz$PERC_CORRETTA <-liste_naz$PERCENTUALE * (1 - altri_dati$Astensione) 
liste_naz <- merge(
  liste_naz,
  data.frame(
    AREA = "astensione",
    PERC_CORRETTA = altri_dati$Astensione
  ),
  all = TRUE
)

aree <- merge(
  aree,
  aggregate(
    PERC_CORRETTA ~ AREA,
    liste_naz,
    sum
  )
)

names(aree)[names(aree) == "PERC_CORRETTA"] <- "PERCENTUALE"

aree$VOTANTI <- aree$PERCENTUALE * popolazione

prov_area <- merge(
  prov_area,
  aree[,c("AREA", "VOTANTI")]
)

prov_area$VOTANTI_LOCALI <- prov_area$VOTANTI * prov_area$PERCENTUALE_AREA

prov_area <- merge(
  prov_area,
  aggregate(
    VOTANTI_LOCALI ~ PROVINCIA,
    prov_area,
    sum
  ),
  by = "PROVINCIA",
  suffixes = c("", "_TOT")
)

prov_area$PERCENTUALE <- prov_area$VOTANTI_LOCALI / prov_area$VOTANTI_LOCALI_TOT

comuni_aree <- merge(
  base_dati,
  aree[c("AREA", "PERCENTUALE")]
)

comuni_aree <- merge(
  comuni_aree,
  prov_area[, c("PROVINCIA", "AREA", "PERCENTUALE")],
  all.x = TRUE,
  by = c("PROVINCIA", "AREA"),
  suffixes = c("", "_PROV")
)

comuni_aree$PERCENTUALE[!is.na(comuni_aree$PERCENTUALE_PROV)] <-
  comuni_aree$PERCENTUALE_PROV[!is.na(comuni_aree$PERCENTUALE_PROV)]

comuni_aree$VOTANTI <- 
  comuni_aree$POP_2011 * comuni_aree$PERCENTUALE

camera$aree_uni <- aggregate(
  cbind(VOTANTI, POP_2011) ~ CIRCOCAM_20_DEN + CP20_DEN + CU20_DEN + AREA,
  comuni_aree,
  sum
)

names(camera$aree_uni)[1] <- "CIRCOSCRIZIONE"
names(camera$aree_uni)[2] <- "COLLEGIOPLURINOMINALE"
names(camera$aree_uni)[3] <- "COLLEGIOUNINOMINALE"

senato$aree_uni <- aggregate(
  cbind(VOTANTI, POP_2011) ~ DEN_REG20 + SP20_DEN + SU20_DEN + AREA,
  comuni_aree,
  sum
)

names(senato$aree_uni)[1] <- "CIRCOSCRIZIONE"
names(senato$aree_uni)[2] <- "COLLEGIOPLURINOMINALE"
names(senato$aree_uni)[3] <- "COLLEGIOUNINOMINALE"

liste_naz <- merge(
  liste_naz,
  aree[, c("AREA", "PERCENTUALE")],
  by = "AREA",
  suffixes = c("", "_AREA")
)

liste_naz$PERC_IN_AREA <- liste_naz$PERC_CORRETTA / liste_naz$PERCENTUALE_AREA

simula <- function(
    ramo,
    scenario,
    dati,
    liste_naz,
    
    iterazioni = 200,
    variab = .5
) {
  names(dati$collegi_pluri)[names(dati$collegi_pluri) == "SEGGI_PLURI"] <-
    "SEGGI"
  
  #### Calcolo il numero massimo di candidati per collegio pluri ####
  dati$collegi_pluri$CANDIDATI_MAX <- 
    pmin(4, dati$collegi_pluri$SEGGI)
  if (ramo == "Senato") {
    dati$collegi_pluri$CANDIDATI_MAX[dati$collegi_pluri$SEGGI == 1] <- 1
  }
  
  #### Preparo i data frame delle liste ai diversi livelli ####
  
  dati$liste_circ <- merge(
    dati$circoscrizioni,
    liste_naz[, c("LISTA", "PERCENTUALE")]
  )
  
  dati$liste_pluri <- merge(
    dati$collegi_pluri,
    dati$liste_circ[, c("CIRCOSCRIZIONE", "LISTA")]
  )
  
  dati$liste_uni <- merge(
    dati$collegi_uni,
    liste_naz[, c("LISTA", "CL", "AREA", "PERC_IN_AREA")]
  )
  
  dati$liste_uni <- merge(
    dati$liste_uni,
    dati$aree_uni[, c(
      "CIRCOSCRIZIONE",
      "COLLEGIOUNINOMINALE",
      "COLLEGIOPLURINOMINALE",
      "AREA",
      "VOTANTI"
    )]
  )
  
  dati$liste_uni$VOTANTI_LISTA_BASE <- 
    dati$liste_uni$VOTANTI * dati$liste_uni$PERC_IN_AREA
  
  dati$liste_uni <- merge(
    dati$liste_uni,
    aggregate(
      VOTANTI_LISTA_BASE ~ 
        CIRCOSCRIZIONE + COLLEGIOPLURINOMINALE + COLLEGIOUNINOMINALE,
      dati$liste_uni,
      sum
    ),
    by = c("CIRCOSCRIZIONE", "COLLEGIOPLURINOMINALE", "COLLEGIOUNINOMINALE"),
    suffixes = c("", "_TOT")
  )
  
  dati$liste_uni$PERC_LISTA_BASE <- 
    dati$liste_uni$VOTANTI_LISTA_BASE / dati$liste_uni$VOTANTI_LISTA_BASE_TOT
  
  dati$liste_uni$LOG_PERC_LISTA_BASE <- log(dati$liste_uni$PERC_LISTA_BASE)
  
  dati$liste_uni$CAND_MINORANZA <- FALSE
  dati$liste_uni$MINORANZA <- FALSE
  
  liste_naz <- liste_naz[!is.na(liste_naz$LISTA), ]
  
  
  #### Preparo il data frame dei candidati ####
  n_cand <- sum(dati$collegi_pluri$CANDIDATI_MAX) + nrow(dati$collegi_uni)
  dati$candidati <- data.frame(
    LISTA = rep(liste_naz$LISTA, each = n_cand),
    CL = rep(liste_naz$CL, each = n_cand)
  )
  
  dati$candidati$CANDIDATO <- 
    factor(paste(dati$candidati$LISTA, seq_along(dati$candidati$LISTA)))
  
  #### Inizio iterazioni ####
  
  iterazione <- function(
    iter = 1,
    ramo = "Camera",
    dati,
    liste_naz,
    variab = .5
  ) {
    dati$liste_uni$LOG_P <- rnorm(
      dati$liste_uni$LOG_PERC_LISTA_BASE,
      dati$liste_uni$LOG_PERC_LISTA_BASE,
      variab
    )
    
    dati$liste_uni$PERCENTUALE_UNI <- ave(
      dati$liste_uni$LOG_P,
      paste(
        dati$liste_uni$CIRCOSCRIZIONE,
        dati$liste_uni$COLLEGIOPLURINOMINALE,
        dati$liste_uni$COLLEGIOUNINOMINALE
      ),
      FUN = function(x) exp(x) / sum(exp(x))
    )
    
    dati$liste_uni$VOTI_LISTA <- 
      dati$liste_uni$POP_2011 * dati$liste_uni$PERCENTUALE_UNI
    
    dati$liste_uni <- dati$liste_uni[!is.na(dati$liste_uni$LISTA), ]
    dati$liste_pluri <- dati$liste_pluri[!is.na(dati$liste_pluri$LISTA), ]
    dati$liste_circ <- dati$liste_circ[!is.na(dati$liste_circ$LISTA), ]
    
    ##### Sorteggio i candidati ####
    
    dati$candidati_uni <- unique(dati$liste_uni[, c(
      "CIRCOSCRIZIONE",
      "COLLEGIOPLURINOMINALE",
      "COLLEGIOUNINOMINALE",
      "CL"
    )])
    
    dati$candidati$SCELTO_UNI <- FALSE
    dati$candidati_uni$CANDIDATO <- 
      factor(NA, levels = levels(dati$candidati$CANDIDATO))
    
    
    for (i in seq_along(dati$candidati_uni$CL)) {
      lista <- sample(
        liste_naz$LISTA[liste_naz$CL == dati$candidati_uni$CL[i]], 
        1, 
        prob = liste_naz$FRAZ_UNI[liste_naz$CL == dati$candidati_uni$CL[i]]
      )
      candidato <- sample(which(
        dati$candidati$LISTA == lista &
          !dati$candidati$SCELTO_UNI
      ), 1)
      
      dati$candidati_uni$CANDIDATO[i] <- dati$candidati$CANDIDATO[candidato]
      dati$candidati$SCELTO_UNI[candidato] <- TRUE
    }
    
    if (sum(duplicated(dati$candidati_uni$CANDIDATO)) > 0) stop(
      "Candidati uninominali duplicati"
    )
    
    
    dati$candidati_pluri <- dati$liste_pluri[
      rep(
        seq_along(dati$liste_pluri$CANDIDATI_MAX), 
        dati$liste_pluri$CANDIDATI_MAX
      ),
      c(
        "CIRCOSCRIZIONE",
        "COLLEGIOPLURINOMINALE",
        "LISTA"
      )
    ]
    
    dati$candidati_pluri$NUMERO <- ave(
      seq_along(dati$candidati_pluri$LISTA),
      paste(
        dati$candidati_pluri$CIRCOSCRIZIONE,
        dati$candidati_pluri$COLLEGIOPLURINOMINALE,
        dati$candidati_pluri$LISTA
      ),
      FUN = seq_along
    )
    
    dati$candidati$SCELTO_PLURI <- 0
    dati$candidati_pluri$CANDIDATO <- 
      factor(NA, levels = levels(dati$candidati$CANDIDATO))
    
    for (i in seq_along(dati$candidati_pluri$NUMERO)) {
      if (runif(1) < liste_naz$FRAZ_PLURICAND[
        liste_naz$LISTA == dati$candidati_pluri$LISTA[i]
      ]) {
        papabili <- which(
          dati$candidati$LISTA == dati$candidati_pluri$LISTA[i] &
            dati$candidati$SCELTO_PLURI < 5 &
            (dati$candidati$SCELTO_UNI | dati$candidati$SCELTO_PLURI > 0)
        )
        
        if (length(papabili) > 0) {
          candidato <- sample(papabili, 1)
          
          dati$candidati_pluri$CANDIDATO[i] <- dati$candidati$CANDIDATO[candidato]
          dati$candidati$SCELTO_PLURI[candidato] <- 
            dati$candidati$SCELTO_PLURI[candidato] + 1
          
          next
        }
      }
      
      candidato <- which(
        dati$candidati$LISTA == dati$candidati_pluri$LISTA[i] &
          dati$candidati$SCELTO_PLURI == 0 &
          !dati$candidati$SCELTO_UNI
      )[1]
      
      dati$candidati_pluri$CANDIDATO[i] <- dati$candidati$CANDIDATO[candidato]
      dati$candidati$SCELTO_PLURI[candidato] <- 1
    }
    
    
    ##### Preparo i data frame per lo scrutinio ####
    dati$liste_uni$CANDIDATO <- NULL
    dati$liste_uni <- merge(
      dati$liste_uni,
      dati$candidati_uni
    )
    
    
    dati$candidati_uni <- merge(
      dati$candidati_uni,
      aggregate(
        VOTI_LISTA ~ 
          CIRCOSCRIZIONE + COLLEGIOPLURINOMINALE + COLLEGIOUNINOMINALE + CANDIDATO,
        dati$liste_uni,
        sum
      )
    )
    names(dati$candidati_uni)[names(dati$candidati_uni) == "VOTI_LISTA"] <-
      "VOTI_CANDIDATO"
    
    dati$candidati_uni$DATA_NASCITA <- as.POSIXct("1990-01-01")
    
    scrutinio <- Scrutinio(
      ramo,
      dati$liste_uni[, c(
        "CIRCOSCRIZIONE",
        "COLLEGIOPLURINOMINALE",
        "COLLEGIOUNINOMINALE",
        "CANDIDATO",
        "CAND_MINORANZA",
        "LISTA",
        "MINORANZA",
        "VOTI_LISTA"
      )],
      liste_naz[, c(
        "LISTA",
        "COALIZIONE",
        "MINORANZA"
      )],
      dati$candidati_uni[, c(
        "CIRCOSCRIZIONE",
        "COLLEGIOPLURINOMINALE",
        "COLLEGIOUNINOMINALE",
        "CANDIDATO",
        "DATA_NASCITA",
        "VOTI_CANDIDATO"
      )],
      dati$candidati_pluri[, c(
        "CIRCOSCRIZIONE",
        "COLLEGIOPLURINOMINALE",
        "LISTA",
        "NUMERO",
        "CANDIDATO"
      )],
      dati$collegi_pluri[, c(
        "CIRCOSCRIZIONE",
        "COLLEGIOPLURINOMINALE",
        "SEGGI"
      )],
      ifelse(ramo == "Camera", 392, 196)
    )
    
    
    scrutinio$liste_pluri <- merge(
      scrutinio$liste_pluri,
      aggregate(
        VOTI_LISTA ~ CIRCOSCRIZIONE + COLLEGIOPLURINOMINALE + LISTA,
        dati$liste_uni,
        sum
      )
    )
    
    scrutinio$liste_pluri <- merge(
      scrutinio$liste_pluri,
      aggregate(
        VOTI_LISTA ~ CIRCOSCRIZIONE + COLLEGIOPLURINOMINALE,
        scrutinio$liste_pluri,
        sum
      ),
      by = c("CIRCOSCRIZIONE", "COLLEGIOPLURINOMINALE"),
      suffixes = c("", "_TOT")
    )
    
    scrutinio$liste_pluri$PERCENTUALE <-
      scrutinio$liste_pluri$VOTI_LISTA / scrutinio$liste_pluri$VOTI_LISTA_TOT
    
    scrutinio$liste_naz <- aggregate(
      VOTI_LISTA ~ LISTA,
      scrutinio$liste_pluri,
      sum
    )
    
    scrutinio$liste_naz$PERCENTUALE <- 
      scrutinio$liste_naz$VOTI_LISTA / sum(scrutinio$liste_naz$VOTI_LISTA)
    
    scrutinio$liste_naz <- merge(
      scrutinio$liste_naz,
      aggregate(
        ELETTI ~ LISTA,
        scrutinio$liste_pluri,
        sum
      )
    )
    
    scrutinio$liste_naz <- merge(
      scrutinio$liste_naz,
      liste_naz[, c("LISTA", "CL")]
    )
    
    scrutinio$candidati_uni <- merge(
      scrutinio$candidati_uni,
      dati$candidati_uni[, c("CANDIDATO", "CL")]
    )
    
    scrutinio$cl_naz <- aggregate(
      VOTI_LISTA ~ CL,
      scrutinio$liste_naz,
      sum
    )
    
    scrutinio$cl_naz$PERCENTUALE <- 
      scrutinio$cl_naz$VOTI_LISTA / sum(scrutinio$cl_naz$VOTI_LISTA)
    
    scrutinio$cl_naz <- merge(
      scrutinio$cl_naz,
      aggregate(
        ELETTI ~ CL,
        scrutinio$liste_naz,
        sum
      )
    )
    
    scrutinio$cl_naz <- merge(
      scrutinio$cl_naz,
      aggregate(
        ELETTO ~ CL,
        scrutinio$candidati_uni,
        sum
      )
    )
    
    scrutinio$cl_naz$ELETTI_TOT <- 
      scrutinio$cl_naz$ELETTI + scrutinio$cl_naz$ELETTO
    
    scrutinio$cl_naz <- scrutinio$cl_naz[order(
      scrutinio$cl_naz$CL
    ), ]
    
    list(
      liste_pluri = scrutinio$liste_pluri,
      liste_naz = scrutinio$liste_naz,
      cl_naz = scrutinio$cl_naz,
      candidati_uni = scrutinio$candidati_uni
    )
  }
  
  cl <- makeCluster(10)
  
  clusterEvalQ(
    cl,
    source("scrutinio.R")
  )
  
  lista_risultati <- parLapply(
    cl,
    seq_len(iterazioni),
    iterazione,
    ramo = ramo,
    dati = dati,
    liste_naz = liste_naz,
    variab = variab
  )
  
  stopCluster(cl)
  
  risultato <- list()
  
  risultato$liste_pluri <- 
    rbindlist(lapply(lista_risultati, function(l) l$liste_pluri))
  risultato$liste_naz <- 
    rbindlist(lapply(lista_risultati, function(l) l$liste_naz))
  risultato$cl_naz <- 
    rbindlist(lapply(lista_risultati, function(l) l$cl_naz))
  risultato$candidati_uni <- 
    rbindlist(lapply(lista_risultati, function(l) l$candidati_uni))
  
  lista_risultati <- NULL
  
  risultato
}

camera$risultato <- simula(
  "Camera",
  scenario,
  camera,
  liste_naz,
  iterazioni,
  variab
)

senato$risultato <- simula(
  "Senato",
  scenario,
  senato,
  liste_naz,
  iterazioni,
  variab
)

```

## Dati di input

```{r liste_naz}
library(kableExtra)
options(knitr.kable.NA = '')
liste_naz <- liste_naz[order(liste_naz$PERCENTUALE, decreasing = TRUE), ]
liste_naz$PERCENTUALE <- formattable::percent(liste_naz$PERCENTUALE, 1)
liste_naz$FRAZ_PLURICAND <- formattable::percent(liste_naz$FRAZ_PLURICAND, 0)
kbl(
  liste_naz[
    liste_naz$AREA != "astensione" & !is.na(liste_naz$COLORE), 
    c("LISTA", "PERCENTUALE", "COALIZIONE", "FRAZ_PLURICAND", "AREA")
  ],
  row.names = FALSE,
  col.names = c(
    "Lista",
    "Percentuale",
    "Coalizione",
    "Pluricandidature",
    "Area"
  )
) %>%
  kable_minimal()
```

- Percentuali nazionali dal sondaggio `r altri_dati$Sondaggio`
- Mia ipotesi di coalizioni
- Frazione di pluricandidature basata sulla frazione di pluricandidature alle
elezioni politiche del 2018.
- Numero di simulazioni effettuate: `r iterazioni`
- Parametro di variabilità dei voti: `r variab`

## Dettagli del procedimento

I collegi uninominali e plurinominali sono stati ricavati dal file Access della 
proposta della commissione, ricavato dalla pagina <https://www.riformeistituzionali.gov.it/it/i-nuovi-collegi-elettorali/>. Il 
numero di seggi per ciascun collegio plurinominale è stato calcolato
suddividendo i seggi totali nelle circoscrizioni in base alla popolazione 
risultante dal censimento 2011, e al numero di seggi così ottenuto è stato 
tolto il numero di collegi uninominali definiti. Al Senato, poiché per il
Trentino-Alto Adige sono definiti 6 collegi uninominali ma in base alla 
popolazione spetterebbero meno di 6 seggi, non sono stati attribuiti seggi da
eleggere con metodo proporzionale. Se qualcuno ha informazioni più dettagliate
su come saranno realmente distribuiti i seggi per la parte proporzionale sono
molto gradite.

I voti di ogni lista in ciascun collegio uninominale sono stati stimati in
questo modo:

1. Sono stati recuperati i dati delle elezioni della Camera del 2018, delle
 elezioni europee del 2019 e delle elezioni regionali dal 2018 ad oggi.
2. Le liste (sia delle passate elezioni sia della futura elezione) sono state 
raggruppate in "aree politiche" (vedi tabella sopra), aggiungendo una ulteriore 
area "astensione".
3. Basandosi sui risultati delle elezioni precedenti, per ciascuna provincia è
stata stimata la percentuale di popolazione "appartenente" a ciascuna area 
politica.
4. Per ciascuna area politica è stata calcolata quindi la percentuale di 
popolazione di quella area politica presente nella provincia, rispetto al totale
nazionale, cioè è stata calcolata la distribuzione geografica di ogni area 
politica.
5. Per ciascuna area politica, i voti nazionali (calcolati in base alle 
percentuali del sondaggio mostrate nella tabella sopra) sono stati divisi nelle 
diverse provincie in base alla distribuzione calcolata al punto 4.
6. Sono state calcolate le percentuali di ogni area all'interno di ogni 
provincia, rispetto al totale di voti assegnati a ogni provincia.
7. A partire dalle percentuali del punto 6 sono state calcolate le percentuali
di ogni area all'interno di ogni collegio uninominale di Camera e Senato, in 
base a quali comuni di quali provincie appartengono a ciascun collegio.
8. In ogni collegio, le percentuali di ciascuna area sono state suddivise tra le
liste di quell'area proporzionalmente alla percentuale nazionale (da sondaggio) 
di ciascuna lista.

Sono state effettuate `r iterazioni` simulazioni, in ciascuna delle quali la 
percentuale di ciascuna lista in ciascun collegio è stata fatta variare un poco 
rispetto alla percentuale calcolata nel punto 8. Il parametro di variabilità
stabilisce quanto i voti possono variare (per i dettagli del calcolo, vedere
gli script).

Si assume che tutte le liste si presentino in tutti i collegi plurinominali, con
 il massimo numero di candidati. Per simulare le pluricandidature si è proceduto
 in questo modo:

1. Ogni candidato uninominale di ciascuna coalizione è stato "assegnato" a 
una delle liste della coalizione, proporzionalmente alla percentuale di ciascuna
 lista rispetto alla percentuale complessiva della coalizione (ad esempio se FdI
 ha il 25% e l'intera coalizione di cdx ha il 50%, metà dei candidati 
uninominali di cdx saranno "assegnati" a FdI)
2. Nell'individuare i candidati plurinominali, è stato sorteggiato casualmente 
se ciascuno di questi dovesse essere "nuovo" (cioè non ancora candidato altrove)
oppure dovesse essere un nome già candidato in altri collegi uni o 
plurinominali, rispettando il limite di 1 collegio uninominale e 5 collegi 
plurinominali. La proporzione di candidati plurinominali che sono in realtà nomi
già candidati altrove è quella indicata nella prima tabella.

Una volta ottenuti voti e candidati per ciascun collegio, sono stati applicati
alla lettera il DPR 361/57 e il D.Lgs. 533/93 (con l'unica eccezione dei casi
di parità da risolvere con sorteggio, e per il Senato applicando, in caso di 
incapienza di una lista, quanto
accaduto a seguito delle elezioni 2018, cioè
andando a ripescare candidati non eletti anche da altre regioni).

**Non sono stati simulati i seggi delle circoscrizioni Estero e Valle d'Aosta.**

Gli script per l'esecuzione dell'analisi si trovano in questo repository:
<https://github.com/fornaeffe/elezioni>

L'analisi è stata svolta con `r R.version.string`.

## Risultati

```{r prep_grafici}
liste_naz$COL <- "#DDDDDD"
liste_naz$COL[!is.na(liste_naz$COLORE)] <- 
    hsv(liste_naz$COLORE[!is.na(liste_naz$COLORE)] / 360, 1, .8, 1)

camera$risultato$liste_naz <- merge(
  camera$risultato$liste_naz,
  liste_naz[, c("LISTA", "COL")]
)
senato$risultato$liste_naz <- merge(
  senato$risultato$liste_naz,
  liste_naz[, c("LISTA", "COL")]
)

camera$risultato$cl_naz <- merge(
    camera$risultato$cl_naz,
    liste_naz[!duplicated(liste_naz$CL), c("CL", "COL")]
  )
senato$risultato$cl_naz <- merge(
    senato$risultato$cl_naz,
    liste_naz[!duplicated(liste_naz$CL), c("CL", "COL")]
  )
```

### Complessivi

```{r plot_parlamento}
library(ggplot2)
library(ggpol)

disegna_parlamento <- function(ramo) {
  dati <- get(ramo)
  uni <- aggregate(
    ELETTO ~ CL,
    dati$risultato$cl_naz,
    mean,
    subset = CL %in% liste_naz$CL[!is.na(liste_naz$COLORE)]
  )
  uni$PARTE_INTERA <- floor(uni$ELETTO)
  uni$RESTO <- uni$ELETTO %% 1
  uni <- uni[order(uni$RESTO, decreasing = TRUE), ]
  uni$SEGGIO_DA_RESTO <- 
    seq_along(uni$PARTE_INTERA) <= 
    nrow(dati$collegi_uni) - sum(uni$PARTE_INTERA)
  uni$SEGGI <- uni$PARTE_INTERA + uni$SEGGIO_DA_RESTO
  uni <- merge(
    uni,
    liste_naz[!duplicated(liste_naz$CL), c("CL", "COLORE")]
  )
  uni$COL <- hsv(uni$COLORE / 360, 1, 1, 1)
  uni$Gruppo <- paste("Magg.", uni$CL)
  
  pluri <- aggregate(
    ELETTI ~ LISTA,
    dati$risultato$liste_naz,
    mean,
    subset = LISTA %in% liste_naz$LISTA[!is.na(liste_naz$COLORE)]
  )
  pluri$PARTE_INTERA <- floor(pluri$ELETTI)
  pluri$RESTO <- pluri$ELETTI %% 1
  pluri <- pluri[order(pluri$RESTO, decreasing = TRUE), ]
  pluri$SEGGIO_DA_RESTO <- 
    seq_along(pluri$PARTE_INTERA) <= 
    sum(dati$collegi_pluri$SEGGI_PLURI) - sum(pluri$PARTE_INTERA)
  pluri$SEGGI <- pluri$PARTE_INTERA + pluri$SEGGIO_DA_RESTO
  pluri <- merge(
    pluri,
    liste_naz[, c("LISTA", "COL", "CL")]
  )
  pluri <- pluri[order(pluri$CL), ]
  pluri$Gruppo <- paste("Prop.", pluri$LISTA)
  
  parlamento <- rbind(
    uni[, c("Gruppo", "SEGGI", "COL")],
    pluri[, c("Gruppo", "SEGGI", "COL")],
    data.frame(
      Gruppo = c("Valle d'Aosta", "Estero"),
      SEGGI = c(1, ifelse(ramo == "camera", 8, 4)),
      COL = c("#AAAAAAFF", "#808080FF")
    )
  )
  
  parlamento <- parlamento[parlamento$SEGGI > 0, ]
  
  ggplot(parlamento) +
    geom_parliament(aes(seats = SEGGI, fill = Gruppo), color = "black") +
    scale_fill_manual(values = parlamento$COL, labels = parlamento$Gruppo) +
    coord_fixed() +
    theme_void()
}


```

#### Composizione media della Camera
```{r}
disegna_parlamento("camera")
```

#### Composizione media del Senato
```{r}
disegna_parlamento("senato")
```


```{r plot_eletti_tot, fig.width=8, fig.height=8, dpi=100}
layout(matrix(1:4, 2, 2), c(5, 3), c(5, 5))
par(mar = c(4,4,4,2) )
plot(
  ELETTI_TOT ~ I(PERCENTUALE * 100),
  data = camera$risultato$cl_naz,
  col = COL,
  main = "Camera: eletti totali",
  xlab = "Percentuale",
  ylab = "Eletti"
)
abline(h = 391 / 2, lty = "dotted")
plot(
  ELETTI_TOT ~ I(PERCENTUALE * 100),
  data = senato$risultato$cl_naz,
  col = COL,
  main = "Senato: eletti totali",
  xlab = "Percentuale",
  ylab = "Eletti"
)
abline(h = 195 / 2, lty = "dotted")

par(mar = c(4,0.1,4,0.1) )
plot(NA, xlim = c(0,1), ylim = c(0,1), axes=FALSE, xlab="", ylab="")
legend(
  "topleft",
  legend = liste_naz$CL[!is.na(liste_naz$COLORE) & !duplicated(liste_naz$CL)],
  pch = 19,
  col = liste_naz$COL[!is.na(liste_naz$COLORE) & !duplicated(liste_naz$CL)]
)
plot(NA, xlim = c(0,1), ylim = c(0,1), axes=FALSE, xlab="", ylab="")
legend(
  "topleft",
  legend = liste_naz$CL[!is.na(liste_naz$COLORE) & !duplicated(liste_naz$CL)],
  pch = 19,
  col = liste_naz$COL[!is.na(liste_naz$COLORE) & !duplicated(liste_naz$CL)]
)


```
\
\
\

```{r plot_eletti_uni, fig.width=8, fig.height=8, dpi=100}
layout(matrix(1:4, 2, 2), c(5, 3), c(5, 5))
par(mar = c(4,4,4,2) )
plot(
  ELETTO ~ I(PERCENTUALE * 100),
  data = camera$risultato$cl_naz,
  col = COL,
  main = "Camera: eletti nei collegi uninominali",
  xlab = "Percentuale",
  ylab = "Eletti"
)
abline(h = nrow(camera$collegi_uni) / 2, lty = "dotted")
plot(
  ELETTO ~ I(PERCENTUALE * 100),
  data = senato$risultato$cl_naz,
  col = COL,
  main = "Senato: eletti nei collegi uninominali",
  xlab = "Percentuale",
  ylab = "Eletti"
)
abline(h = nrow(senato$collegi_uni) / 2, lty = "dotted")

par(mar = c(4,0.1,4,0.1) )
plot(NA, xlim = c(0,1), ylim = c(0,1), axes=FALSE, xlab="", ylab="")
legend(
  "topleft",
  legend = liste_naz$CL[!is.na(liste_naz$COLORE) & !duplicated(liste_naz$CL)],
  pch = 19,
  col = liste_naz$COL[!is.na(liste_naz$COLORE) & !duplicated(liste_naz$CL)]
)
plot(NA, xlim = c(0,1), ylim = c(0,1), axes=FALSE, xlab="", ylab="")
legend(
  "topleft",
  legend = liste_naz$CL[!is.na(liste_naz$COLORE) & !duplicated(liste_naz$CL)],
  pch = 19,
  col = liste_naz$COL[!is.na(liste_naz$COLORE) & !duplicated(liste_naz$CL)]
)


```
\
\
\

```{r plot_eletti_pluri, fig.width=8, fig.height=8, dpi=100}
layout(matrix(1:4, 2, 2), c(5, 3), c(5, 5))
par(mar = c(4,4,4,2) )
plot(
    ELETTI ~ I(PERCENTUALE * 100),
    data = camera$risultato$liste_naz,
    col = COL,
    main = "Camera: eletti nei collegi plurinominali",
    xlab = "Percentuale",
    ylab = "Eletti"
  )
plot(
    ELETTI ~ I(PERCENTUALE * 100),
    data = senato$risultato$liste_naz,
    col = COL,
    main = "Senato: eletti nei collegi plurinominali",
    xlab = "Percentuale",
    ylab = "Eletti"
  )

par(mar = c(4,0.1,4,0.1) )
plot(NA, xlim = c(0,1), ylim = c(0,1), axes=FALSE, xlab="", ylab="")
legend(
  "topleft",
  legend = liste_naz$LISTA[!is.na(liste_naz$COLORE)],
  pch = 19,
  col = liste_naz$COL[!is.na(liste_naz$COLORE)]
)
plot(NA, xlim = c(0,1), ylim = c(0,1), axes=FALSE, xlab="", ylab="")
legend(
  "topleft",
  legend = liste_naz$LISTA[!is.na(liste_naz$COLORE)],
  pch = 19,
  col = liste_naz$COL[!is.na(liste_naz$COLORE)]
)


```
\
\
\

```{r}
library(stringr)
disegna_tabella_uni <- function(ramo) {
  tbl <- reshape(
    aggregate(
      ELETTO ~ 
        CIRCOSCRIZIONE +
        COLLEGIOPLURINOMINALE +
        COLLEGIOUNINOMINALE +
        CL,
      get(ramo)$risultato$candidati_uni,
      mean,
      subset = CL %in% liste_naz$CL[!is.na(liste_naz$COLORE)]
    ),
    direction = "wide",
    idvar = c(
      "CIRCOSCRIZIONE",
      "COLLEGIOPLURINOMINALE",
      "COLLEGIOUNINOMINALE"
    ),
    timevar = "CL"
  )
  names(tbl) <- str_remove(names(tbl), "ELETTO\\.")
  
  kb <- kbl(tbl) %>%
    kable_minimal()
  
  for (i in 4:ncol(tbl)) {
    kb <- column_spec(
      kb,
      i,
      background = hsv(
        liste_naz$COLORE[liste_naz$CL == names(tbl)[i]][1] / 360, 
        .65, 
        1, 
        tbl[[i]]
      )
    )
  }
  kb
}

disegna_tabella_pluri <- function(ramo) {
  tbl <- reshape(
    aggregate(
      ELETTI ~ CIRCOSCRIZIONE + COLLEGIOPLURINOMINALE + LISTA,
      get(ramo)$risultato$liste_pluri,
      mean,
      subset = LISTA %in% liste_naz$LISTA[!is.na(liste_naz$COLORE)]
    ),
    direction = "wide",
    idvar = c("CIRCOSCRIZIONE", "COLLEGIOPLURINOMINALE"),
    timevar = "LISTA"
  )
  names(tbl) <- str_remove(names(tbl), "ELETTI\\.")
  
  kb <- kbl(tbl) %>%
    kable_minimal()
  
  for (i in 3:ncol(tbl)) {
    kb <- column_spec(
      kb,
      i,
      background = hsv(
        liste_naz$COLORE[which(liste_naz$LISTA == names(tbl)[i])] / 360, 
        1, 
        1, 
        tbl[[i]] / 4
      )
    )
  }
  kb
}

```

#### Probabilità di vittoria in ciascun collegio uninominale della **Camera**

```{r}
disegna_tabella_uni("camera")
```
\
\
\

#### Probabilità di vittoria in ciascun collegio uninominale del **Senato**

```{r}
disegna_tabella_uni("senato")
```
\
\
\

#### Numero medio di eletti in ciascun collegio plurinominale della **Camera**

```{r}
disegna_tabella_pluri("camera")
```
\
\
\

#### Numero medio di eletti in ciascun collegio plurinominale del **Senato**

```{r}
disegna_tabella_pluri("senato")
```
\
\
\
\
\
\

---

### `r lista`
```{r plot_eletti_pluri_lista, fig.width=6, fig.height=6, dpi=100}
par(mar = c(4,4,4,2) )
plot(
    ELETTI ~ I(PERCENTUALE * 100),
    data = camera$risultato$liste_naz[camera$risultato$liste_naz$LISTA == lista, ],
    col = COL,
    main = "Camera: eletti nei collegi plurinominali",
    xlab = "Percentuale",
    ylab = "Eletti"
  )
plot(
    ELETTI ~ I(PERCENTUALE * 100),
    data = senato$risultato$liste_naz[senato$risultato$liste_naz$LISTA == lista, ],
    col = COL,
    main = "Senato: eletti nei collegi plurinominali",
    xlab = "Percentuale",
    ylab = "Eletti"
  )


```
\
\
\

```{r fig.width=8, fig.height=.5, dpi=100}
par(mar = c(0,4,2,2))
plot(NA, xlim = c(0,1), ylim = c(0,1), axes=FALSE, xlab="", ylab="",
     main = "Probabilità di elezione in base alla posizione nel listino")
```


```{r plot_nmax, fig.width=8, fig.height=8, dpi=100}

grafico_nmax <- function(ramo, collegio = NA) {
  if (is.na(collegio)) {
    lp <- get(ramo)$risultato$liste_pluri
  } else {
    lp <- get(ramo)$risultato$liste_pluri[
      get(ramo)$risultato$liste_pluri$COLLEGIOPLURINOMINALE == collegio,
    ]
  }
  
  nmax <- factor(
      lp$NUMERO_MAX[lp$LISTA == lista],
      levels = 0:4
    )
  nmax[is.na(nmax)] <- 4
  colori <- c(hcl.colors(4), "#FFFFFF")
  spineplot(
    nmax ~ I(
      lp$PERCENTUALE[
        lp$LISTA == lista
      ] *100
    ),
    breaks = ifelse(is.na(collegio), 20, 10),
    col = colori,
    yaxlabels = NA,
    ylab = NA,
    xlab = "Percentuale nel collegio plurinominale",
    main = paste0(
      ramo,
      ifelse(is.na(collegio), "", paste0(" - ", collegio))
    )
  )
  
  legend(
    "topleft",
    legend = levels(nmax)[-1],
    fill = rev(colori[-5]),
    title = "Posizione"
  )
}

layout(matrix(c(1,3,2,4), 2, 2), c(1,1), c(1, 1))
grafico_nmax("camera")
grafico_nmax("senato")
grafico_nmax("camera", collegio)
grafico_nmax("senato", collegio)

```


